【裁判字號】    97,易,2083
【裁判日期】    980330
【裁判案由】    恐嚇
【裁判全文】
臺灣臺南地方法院刑事判決              97年度易字第2083號
公  訴  人  臺灣臺南地方法院檢察署檢察官
被      告  丁○○
上列被告因恐嚇案件，經檢察官提起公訴（96年度偵字第5749號
），及移請併案審理（97年度偵字第1864號、97年度偵字第2631
號），本院判決如下：
    主  文
丁○○共同連續以加害生命、身體之事，恐嚇他人致生危害於安
全，處有期徒伍月，減為有期徒刑貳月又拾伍日，如易科罰金，
以銀元佰元即新臺幣玖佰元折算壹日。
    事  實
一、丁○○基於恐嚇之概括犯意，先後為下述恐嚇犯行：
  （一）丁○○夥同與其有共同犯意聯絡之乙○○、丙○○（經
        本院另以簡易判決處刑）及其他姓名不詳之成年男子，
        於民國94年10月間某日，共同前往位於臺南縣西港鄉○○路229號之私立港明高級中學（以下簡稱港明高中）
        ，以該校將樹葉傾倒於於丙○○所承租土地上為由，要
        求該校賠償新臺幣58萬元，並對該校總務主任王春生恫
        稱：「若不出面處理，即要開車至學校門口阻擋校車及
        學生之出入」云云，致生王春生心生畏懼。
  （二）丁○○受綽號「文貴」男子之託處理債務，竟與不詳姓
        名成年男子12至15人共同基於恐嚇之犯意聯絡，於94年
        12月31日下午16時許，夥同上開男子共同前往高雄縣大
        寮鄉○○路564巷35-9號呂明政所承包之工地，以處理
        債務為由，對現場工人恫稱：「若呂明政不出面處理債
        務，要讓工地無法正常營運」等語，致現場工人心生畏
        懼。
二、案經灣臺南地方法院檢察署檢察官自動檢舉及臺南縣警察局
    佳里分局報告灣臺南地方法院檢察署檢察官偵查後起訴。
    理  由
壹、程序部分
  一、關於證據能力之說明：
      按被告以外之人於審判外之陳述，雖不符刑事訴訟法第15
      9條之1至第159條之4之規定，而經當事人於審判程序同意
      作為證據，法院審酌該言詞陳述或書面陳述作成時之情況
      ，認為適當者，亦得為證據，為刑事訴訟法第159條之5第
      1項所明文。本件卷附供述及非供述證據，被告丁○○於
      本案審判程序中，表示同意作為證據（見本院卷第57頁）
      ，本院審酌各該證據作成之情況，認為適當，復經本院於
      審判期日就上開證據依法進行調查、辯論，依刑事訴訟法
      第159條之5規定，自有證據能力。
  二、關於更正起訴犯罪事實（一）部分之說明：檢察官起訴書
      原記載被告丁○○係夥同同案被告丙○○、乙○○於94年
      10 月5日至同年10月14日止恐嚇王春生數次，然觀之起訴
      書所附之證據清單顯示，檢察官是依據秘密證人Ａ3警詢
      之證述為認定之依據，而證人Ａ3於警詢時係陳稱被告丁○○夥同乙○○、丙○○等人於94年10月5日至同年10月
      14 日向港明高中索賠，惟僅有於94年10月14日對王春生
      恐嚇1次等語（見偵Ｄ卷第73、7 4頁），是起訴書關於此
      部分恐嚇之時間及次數顯係誤載，公訴檢察官復已於98
      年1月22日本院準備程序進行中將此部分之事實更正為94
      年10月間某日恐嚇王春生1次，附此敘明。
  三、臺灣臺南地方法院檢察署檢察官移請併案審理部分（97年
      度偵字第1864號、97年度偵字第2631號），與臺灣臺南地
      方法院檢察署檢察官原起訴部分之犯罪事實相同，乃屬事
      實上同一案件，本件自得併予審理，附此敘明。
貳、實體部分－有罪部分：
  一、訊據被告丁○○對於上開犯行坦認不諱（本院卷第60頁）
      ，核與證人即共同被告丙○○於警詢及偵訊（偵Ｅ卷第30
      頁至第36頁；偵Ｆ卷第64頁至第65頁）；證人李以凱、曾
      三吉於警詢及偵訊之證詞（偵Ｅ卷第39頁至第44頁、偵Ｆ
      卷第66頁至第68頁、第114頁至第116頁；偵Ｅ卷第52頁至
      第60頁、偵Ｆ卷第70頁至第72頁、第114頁至第116頁）；
      證人Ａ3、甲○○、Ａ6、Ａ7於警詢之陳述（偵Ｄ卷第72
      頁至第76頁；偵Ｅ卷第61頁至第68頁、偵Ｆ卷第99頁至第
      104頁；偵Ｄ卷第136頁至第139頁；偵Ｄ卷第142頁至第14
      5頁）相符，並有門號0000000000、0000000000號行動電
      話通訊監察譯文（偵Ｂ卷第181頁、第186頁；偵Ｂ卷第
      121頁至第122頁）在卷可考，是被告自白核與事實相符，
      堪以採信，其犯行明確，應依法論科。
  二、新舊法比較：
      被告丁○○行為後，刑法部分條文於94年2月2日修正公布
      並於95年7月1日施行，經分別比較新舊法如附件所示。
  三、核被告丁○○所為，應係犯刑法第305條之恐嚇危害安全
      罪。被告就犯罪事實一（一）部分，與同案被告丙○○、
      乙○○及其他男子間；就犯罪事實一（二）部分，與姓名
      不詳之成年男子12至15人間有犯意聯絡及行為分擔，為共
      同正犯；被告丁○○上開2次恐嚇犯行，時間緊接，犯罪
      基本構成要件相同，顯均係基於概括之犯意反覆為之，為
      連續犯，應依修正前刑法第56條之規定論以一罪，並依法
      加重其刑。
  四、爰審酌被告丁○○為高中畢業，智識程度非低，有賭博、
      贓物、重利、妨害自由等前科紀錄、素行非佳，犯後坦認
      犯行，犯後態度尚可，惟其受他人處理事務，不思以合法
      、理性方式解決問題，竟為本件恐嚇犯行，致王春生等人
      心生畏懼，且迄今未取得被害人之諒解等一切情狀，量處
      如主文所示之刑，並依修正施行前刑法第41條前段之規定
      諭知易科罰金之折算標準。
  五、被告丁○○犯罪行為之時間，均係在96年4月24日以前，
      所犯罪名宣告刑在有期徒刑1年6月以下，合於中華民國96
      年罪犯減刑條例第2條第1項第3款之規定，應減其宣告刑2
      分之1，並諭知易科罰金之折算標準。
、實體部分－不另為無罪諭知部分：
  一、公訴意旨另以：被告丁○○復於94年11月、12月間某日，
      夥同不詳成年男子4、5人，共同前往臺南縣佳裡鎮○○○○○街218號或臺南縣佳里鎮佳里國中附近黃麒麟住處討
      債（檢察官原起訴被告於94年11月12日至97年12月14日間
      「多次」前往被害人黃麒麟住處討債，嗣於98年1月22日
      本院準備程序進行中變更如上），並對黃麒麟恐嚇稱：「
      幹你娘雞歪，你若是沒繳交利息，你爸就讓你好看，下次
      我來時就叫少年仔拿槍掃射，讓你全家死光光」云云，致
      黃麒麟心生畏懼，因認被告丁○○此部分亦涉犯刑法第30
      5條之恐嚇罪。
  二、按犯罪事實應依證據認定之，無證據不得認定犯罪事實；
      又不能證明被告犯罪或其行為不罰者，應諭知無罪之判決
      ，刑事訴訟法第154條第2項、第301條第1項分別定有明文
      。又認定犯罪事實所憑之證據，雖不以直接證據為限，間
      接證據亦包括在內；然而無論直接或間接證據，其為訴訟
      上之證明，須於通常一般之人均不致有所懷疑，而得確信
      其為真實之程度者，始得據為有罪之認定，倘其證明尚未
      達到此一程度，而有合理之懷疑存在時，基於無罪推定之
      原則，即應為無罪之判決。
  三、公訴意旨認被告丁○○涉有上開罪嫌，係以：(一)證人甲○○於警詢、偵訊所為之陳述；(二)證人Ａ５於警詢所為之陳
      述；(三)證人即被害人己○○之證詞；(四)門號0000000000號
      行動電話通訊監察譯文，資為主要論據。
  四、訊據被告丁○○固坦承曾向己○○索取所積欠之債務，惟
      堅詞否認有何恐嚇犯行，辯稱：伊與黃麒麟見面的次數只
      有2、3次，時間都在94年的6、7月間，而且伊都是自己前
      往向己○○討債，沒有找其他人一起去，伊未曾對其出言
      恐嚇等語。
  五、經查：
    （一）證人Ａ５雖於警詢時陳稱被告丁○○於94年11月12日
          下午5時許，夥同不詳成年男子4、5人，共同前往己○○住處討債，並對黃麒麟恐嚇稱：「幹你娘雞歪，
          你若是沒繳交利息，你爸就讓你好看，下次我來時就
          叫少年仔拿槍掃射，讓你全家死光光」等語，惟警察
          機關係調查被告丁○○涉犯流氓案件時，依檢肅流氓
          條例第12條之規定，以秘密證人身份，用不公開方式
          傳喚Ａ5，並以代號代替其真實姓名、身分，製作筆
          錄及文書，而依該條文之規定，法院於有事實足認證
          人有受強暴、脅迫、恐嚇或其他報復行為之虞者，得
          依證人之聲請或依職權拒絕被移送裁定人（即本案被
          告）與之對質、詰問或其選任律師檢閱、抄錄、攝影
          可供指出檢舉人、被害人或證人真實姓名、身分之文
          書及詰問並得請求警察機關於法院訊問前或訊問後，
          採取必要之保護措施，則Ａ5於製作警詢筆錄時，即
          可預期其身份不會曝光，且將來可避免與被告當庭對
          質，依此，則其警詢中陳述之可信性，即較之一般證
          人於警詢時所為陳述之可信性低，尚難僅依證人Ａ５
          前開證詞即遽認被告丁○○有公訴意旨所指涉之恐嚇
          犯行。
    （二）證人己○○於本院具結後證稱：伊欠被告丁○○錢沒
          還，94年5、6月伊仍然在住七股鄉中寮村的時候，被
          告丁○○去伊家討債1、2次，94年6月至94年12月期
          間，伊則住在高雄，沒有住在七股鄉的住處。伊在警
          詢時有說過被告丁○○94年11月12日下午5時許帶人
          去伊家找，說：「幹你娘雞歪，你若是沒繳交利息，
          你爸就讓你好看，下次我來時就叫少年仔拿槍掃射，
          讓你全家死光光」等語，但這是鄰居跟伊講的事情，
          伊當時不在場，沒有聽到；被告丁○○也沒夥同甲○○等人恐嚇伊6、7次的事，他們是有一起去伊家討債
          ，但是沒有恐嚇伊等語（本院卷第97至105頁），是
          依證人己○○前開所述，其並未親耳聽聞被告丁○○
          有對其為任何恐嚇之言語。
    （三）證人甲○○雖於警詢時陳稱：伊隨被告丁○○去己○○家中討債，次數大約6、7次，有言詞恐嚇己○○等
          語（偵Ｅ卷第66頁），然依其所述，其與被告丁○○
          前往討債時，究係何人，如何恐嚇己○○等情，尚有
          未明；況其嗣於偵訊時以證人身份具結作證時，即否
          認有上述恐嚇情事，改稱：伊沒有聽過被告丁○○跟
          其他4、5男子對己○○恐嚇稱：「幹你娘雞歪，你若
          是沒繳交利息，你爸就讓你好看，下次我來時就叫少
          年仔拿槍掃射，讓你全家死光光」等語，伊在警察局
          說有與被告丁○○一起去己○○住處討債恐嚇是因為
          伊當時以為用三字經罵人，叫人家還錢就算是恐嚇，
          所以才這樣說（偵Ｆ卷第101頁）；而其於本院具結
          後則另證稱其與被告丁○○一同前往己○○家中討債
          時，未曾遇到己○○，故其未曾見過己○○，其於警
          詢時證述有用三字經罵人是因為誤認其罵的對象為己○○，迄今日在法庭看見己○○才知道當時其所罵之
          人並非己○○，其以為罵三字經就是恐嚇等語（本院
          卷第108至114頁）。是證人甲○○之證詞模糊、不確
          定且反覆，亦無從據為不利被告認定之依據。
    （四）至於門號0000000000號行動電話之通訊監察譯文，僅
          顯示被告丁○○詢問己○○之孫，己○○是否已回家
          ，其欲前往收取利息；或被告丁○○與己○○商量還
          款事宜；及被告向某人稱已派人至己○○家站岡等對
          話內容，並無任何有關被告丁○○對己○○恐嚇之詞
          句，是此通訊監察譯文尚無從據為不利被告認定之依
          據。
    （五）又本院依檢察官聲請傳喚證人即己○○之子戊○○到
          庭作證，依其所述，亦未能證明被告丁○○有何恐嚇
          己○○之情事（見本院卷第105至108頁）。
    （六）綜上，證人Ａ５於警詢之陳述可信性低，而其餘證人
          之證詞，或前後反覆，或無法證明被告丁○○有對己○○出言恐嚇，此外，亦無其他證據足以佐證證人Ａ
          ５警詢證詞之可信性，是本院尚無從憑上開證據確信
          被告丁○○確有對己○○為前揭恐嚇之行為。
  六、綜上各節，被告丁○○堅決否認有何恐嚇己○○之犯行，
      而Ａ５證詞之可信性亦低，此外，並無其他積極具體之證
      據，足以證明被告確有前述恐嚇犯行，其證明自難謂已達
      一般人可確信其為真實亦即已超越合理懷疑之程度。此外
      ，本院復查無其他證據足以證明被告丁○○確有公訴人所
      指之犯行，被告之行為既屬不能嚴格證明，本院自應依法
      諭知被告無罪之判決。
據上論斷，應依刑事訴訟法第299條第1項前段、第301條第1項，
刑法第2條第1項，修正前刑法第28條、第56條，刑法第305條，
修正前刑法第41條第1項前段，廢止前罰金罰鍰提高標準條例第
2條、刑法施行法第1條之1，中華民國96年罪犯減刑條例第2條第
1項第3款、第7條，判決如主文。
本案經檢察官庚○○到庭執行職務
中    華    民    國    98    年    3     月    30    日
                  刑事第十二庭  法  官  莊玉熙
以上正本證明與原本無異。
如不服本判決應於收受本判決後10日內向本院提出上訴書狀，並
應敘述具體理由。其未敘述上訴理由者，應於上訴期間屆滿後20
日內向本院補提理由書狀（均須按他造當事人之人數附繕本）「
切勿逕送上級法院」。
                                書記官  余富誠
中    華    民    國    98    年    3     月    31    日
附錄法條：
刑法第305條
以加害生命、身體、自由、名譽、財產之事，恐嚇他人致生危害
於安全者，處2年以下有期徒刑、拘役或3百元以下罰金。
附件：
一、刑法第28條部分：
    刑法第28條已由原先之「2人以上共同實施犯罪之行為者，
    皆為正犯」修正為「2人以上共同實行犯罪之行為者，皆為
    正犯」，是依此規定，被告行為後刑法第28條之條文之內容
    ，於客觀上已發生實質上之變更，而依上開規定，被告之行
    為，無論依新舊法，均屬正犯，修正後刑法第28條之規定並
    非較有利於行為人，比較新舊法結果，自以修正前刑法第28
    條之規定有利於被告，依95年7月1日新施行之刑法第2條第1
    項前段之規定，自應適用行為時法即95年7月1日施行前之刑
    法第28條之規定，併此敘明。
二、第56條連續犯部分：
    因被告丁○○行為後之裁判時法業已刪除連續犯之規定，此
    刪除雖非犯罪構成要件之變更，但顯已影響行為人刑罰之法
    律效果，自屬法律有變更，比較新、舊法結果，以適用修正
    前之刑法第56條較有利於被告。
三、刑法第41條部分：
    修正前刑法第41條第1項前段規定：「犯最重本刑為五年以
    下有期徒刑以下之刑之罪，而受六個月以下有期徒刑或拘役
    之宣告，因身體、教育、職業、家庭之關係或其他正當事由
    ，執行顯有困難者，得以一元以上三元以下折算一日，易科
    罰金」；而被告行為時之易科罰金折算標準，修正前罰金罰
    鍰提高標準條例第2條前段（現已刪除）規定，就其原定數
    額提高為100倍折算1日，則依被告行為時之易科罰金折算標
    準，應以銀元300元即新臺幣900元折算1日。惟修正後刑法
    第41條第1項前段則規定：「犯最重本刑為五年以下有期徒
    刑以下之刑之罪，而受六個月以下有期徒刑或拘役之宣告者
    ，得以新臺幣一千元、二千元或三千元折算一日，易科罰金
    」。比較修正前後之易科罰金折算標準，以修正前刑法第41
    條第1項前段之規定有利於被告，是應依刑法第2條第1項前
    段，適用修正前刑法第41條第1項前段之規定，定其易科罰
    金折算標準。
四、修正後刑法施行前，刑法分則編有關罰金刑之貨幣單位係銀
    元；且依刑法分則編應處罰金者，應適用罰金罰鍰提高標準
    條例第1條、第4條之規定，亦即應按各該具體條文制定或修
    正之時間先後，定其提高之倍數。惟被告行為後，刑法施行
    法增訂第1條之1，於95年6月14日經總統公布，並自同年7
    月1日起施行；該條規定：「中華民國94年1月7日刑法修正
    施行後，刑法分則編所定罰金之貨幣單位為新臺幣。94年1
    月7日刑法修正時，刑法分則編未修正之條文定有罰金者，
    自94年1月7日刑法修正施行後，就其所定數額提高為30倍。
    但72年6月26日至94年1月7日新增或修正之條文，就其所定
    數額提高為3倍」。亦即自95年7月1日起，刑法分則編所定
    罰金之貨幣單位，由銀元改為新臺幣。惟刑法施行法第1條
    之1係替代罰金罰鍰提高標準條例部分條文，與經換算後，
    該條例所定之罰金額度相同，僅係貨幣單位由銀元改為新臺
    幣，不發生有利、不利之問題，亦非法律變更刑度之條文，
    無比較新舊法之問題，併予敘明。


司法院資訊處製作；財團法人民間司法改革基金會備份。
